【裁判字號】    89,上易,346
【裁判日期】    890315
【裁判案由】    賭博
【裁判全文】
臺灣高等法院臺南分院刑事判決              八十九年度上易字第三四六號    Ｇ
      上  訴  人
      即  被  告  甲  ○  ○
      選任辯護人  鄭  和  傑  律師
右上訴人因賭博案件，不服臺灣臺南地方法院八十八年度易字第二三四四號中華民國
八十八年十二月十五日第一審判決（起訴案號：臺灣臺南地方法院檢察署八十八年度
營偵字第二八九號），提起上訴，本院判決如左：
      主      文
上訴駁回。
      事      實
一、甲○○曾於民國八十四年十月至十二月間犯賭博罪，經臺灣臺南地方法院判處有
    期徒刑六月確定，於八十五年五月十四日執行完畢，猶不知悔改，復與其妻吳王
    碧蘭（業經原審判處有期徒刑肆月，如易科罰金，以參佰元折算壹日確定在案）
    共同基於意圖營利之概括犯意，自八十八年一月二十八日起，提供公眾得出入之
    臺南縣新營市○○路五十四號住處為賭博場所，先後二次經營六合樂簽賭卡，聚
    集不特定之賭客簽賭，分雙星、三星兩種，由賭客自「Ｏ一」至「四五」等四十
    五個號碼中任選二個號碼（雙星組）或三個號碼（三星組）為一枝，每枝新臺幣
    （下同）八十元（雙星）或八十五元（三星），核對每週二、四開獎之香港六合
    彩六組中獎號碼，如賭客所簽號碼均中獎，由甲○○、吳王碧蘭賠付倍數不等之
    賭金，未中者則賭資悉歸甲○○、吳王碧蘭。迨至同年二月四日下午五時三十分
    許，為警查獲，並在甲○○身上查獲六合彩簽單三張與賭資三千一百元，在前址
    內冰箱之冷凍庫查獲傳真紙倍數表二張。
二、案經臺南縣警察局新營分局報告臺灣臺南地方法院檢察署檢察官偵查起訴。
      理      由
一、訊據上訴人即被告甲○○矢口否認有與其妻吳王碧蘭共同經營六合彩賭博，並辯
    稱：上開扣案三張簽單，係廖天文及其他二位朋友拜託伊幫忙向綽號「阿明」之
    姓名年籍不詳男子簽注，但因找不到該綽號「阿明」之聯絡電話，故尚未簽注，
    且伊並未賺取任何差價，又苟伊接受簽賭，應將賭客所簽注號碼整理在一起，並
    核算簽注枝數、金額多少，惟卷附扣案三張號碼單均非伊字跡，亦未核算枝數、
    金額；另香港六合彩係於每週二、四下午七時開獎，組頭接受簽賭之截止時間為
    同日下午六時許，本案搜索查獲時間係下午五時三十分許，距截止前僅剩約半小
    時，應係賭客下注之高峰時間，惟當時並無任何以電話簽注之情形，若伊係「柱
    子腳」或「組頭」，為何自八十八年二月二日下午七時開獎後至被查獲之二天內
    ，僅三人簽注？是伊受託「代簽」六合彩，從中代轉賭資、彩金，所幫助之對象
    係賭客，而非組頭，所為應僅係刑法第二百六十六條賭博罪之幫助犯而已；至伊
    身上被搜獲之三千一百元則為伊私人所有云云。經查：
  (一)被告甲○○於原審供稱伊身上被搜獲之三張簽單，係他人交付欲簽注六合彩之用
    ，經核與被告甲○○請求傳訊之證人廖天文所述相符，並有證人所交付被告之簽
    單一張扣案可稽，被告甲○○此部份自白應堪採為真實；其次，所謂「賭博」係
    以未知之不確定事實，決定勝負，爭取財物輸贏之行為，又被告甲○○於原審審
    理中亦供稱知道被告吳王碧蘭自任組頭經營六合彩（見原審八十八年九月二十九
    日訊問筆錄），衡諸被告甲○○曾於八十四年間經營六合彩賭博，有原審八十五
    年度易字第四四七號判決附卷可佐，被告甲○○應知若參與簽注之賭客愈多，則
    賭客未簽中時所能取得之賭金愈多，另一方面，若賭客簽中時，亦可以其他賭客
    所簽注之賭金賠付簽中者，減少或免除以自己之資金賠付，是被告甲○○在收受
    他人簽單後，不思向自家簽注，竟欲向綽號「阿明」之姓名年籍不詳之人簽注，
    已屬可疑。
  (二)又被告甲○○既接受證人廖天文等三人之簽單，自應早有簽注六合彩之管道，然
    被告甲○○於原審又聲稱找不到組頭「阿明」之電話而無法簽注，更屬異於常情
    ，是被告甲○○所辯僅係接受他人委託代簽，無非圖免累犯加重刑度之卸責之詞
    ，證人廖天文於原審證稱係委託被告甲○○向他人簽注云云，亦非可採，被告甲
    ○○所收受之簽單係他人向伊簽注，乃可認定。
  (三)至被告甲○○所收受之簽單並未另行統一核算枝數、金額，益足證明被告甲○○
    係任組頭接受他人簽注，而非僅代轉簽單，其所辯扣案三張號碼單均非伊字跡，
    亦未核算枝數、金額，顯非接受簽賭云云，自亦無成立之餘地。
  (四)綜上所述，本件事證已臻明確，被告甲○○犯行堪以認定，應予依法論科。
二、查被告甲○○與已判決確定之吳王碧蘭供給臺南縣新營市○○路五十四號公眾得
    出入之場所，接受不特定之人簽注六合彩，並採對賭方式，本身亦參與賭博，故
    其所為，係犯刑法第二百六十八條之意圖營利聚眾賭博罪、意圖營利供給賭博場
    所罪、同法第二百六十六條第一項前段之普通賭博罪，公訴人漏未論及被告甲○
    ○亦涉有刑法第二百六十六條第一項前段之普通賭博罪，尚有未恰，併此敘明。
    被告甲○○與吳王碧蘭對於前開犯行，有犯意之聯絡與行為分擔，均為共同正犯
    。其經營種類雖有二種，惟侵害法益單一，而每期開獎前之多次接續犯行，均為
    當次犯行之一部分，皆屬單一一罪；又被告甲○○先後二期經營六合彩賭博，時
    間緊接，犯構成要件相同之罪，均應論以連續犯一罪；又所犯上開三罪，既係基
    於一賭博犯意之決定，達成其同一犯罪之各個舉動，應屬法律概念之一行為，被
    告甲○○一行為而犯三罪名，應依想像競合犯之規定，從較重之意圖營利聚眾賭
    博罪處斷。另查被告甲○○前於八十四年十月至十二月間，因經營六合彩賭博，
    經原審判處有期徒刑六月確定，於八十五年五月十四日執行完畢，有本院被告全
    國前案記錄表在卷可按，其於五年之內再犯本件有期徒刑以上之罪，為累犯，應
    依法加重其刑。原審援引刑事訴訟法第二百九十九條第一項前段，刑法第二十八
    條、第五十六條、第二百六十六條第一項前段、第二百六十八條、第五十五條、
    第四十七條、第四十一條、第三十八條第一項第二款，罰金罰鍰提高標準條例第
    一條前段、第二條之規定，並參酌被告甲○○經營六合樂賭博，敗壞社會風氣，
    經營六合彩之期間尚短，以及被告甲○○係有六合彩賭博前案再犯等一切情狀，
    量處有期徒刑七月，以資懲儆。並以扣案簽單三張、賭資三千一百元、倍數表二
    張，係被告甲○○與吳王碧蘭所有，且係共同供犯罪所用之物，併依法宣告沒收
    。本院經核其認事用法，均無不當，量刑亦稱妥適。被告上訴意旨，猶執前詞，
    否認犯罪，為無理由，應予駁回。
據上論斷，應依刑事訴訟法第三百六十八條，判決如主文。
本案經檢察官楊治宇到庭執行職務。
中    華    民    國      八十九      年      三      月      十五      日
                                  臺灣高等法院臺南分院刑事第六庭
                                      審判長法官  茆    臺    雲
                                            法官  呂    佳    徵
                                            法官  顏    基    典
右正本證明與原本無異。
不得上訴。
                                      法院書記官  呂    嘉    文
中    華    民    國      八十九      年      三      月     十七       日
附錄本判決論罪科刑法條：
刑法第百六十六條：在公共場所或公眾得出入之場所賭博財物者，處一千元以下罰金
                  。但以供人暫時娛樂之物為賭者，不在此限。
                  當場賭博之器具與在賭檯或兌換籌碼處之財物，不問屬於犯人與
                  否，沒收之。
刑法第二百六十八條：意圖營利，供給賭博場所或聚眾賭博者，處三年以下有期徒刑
                    ，得併科三千元以下罰金。


司法院資訊處製作；財團法人民間司法改革基金會備份。
